【裁判字號】    89,重訴,46
【裁判日期】    891024
【裁判案由】    侵權行為損害賠償
【裁判全文】
臺灣高等法院民事裁定               八十九年度重訴字第四六號
      原      告  乙○○
      訴訟代理人  周順清
                  馮德元
      被      告  辰○○
                              .
                  戊○○      .
                  丁○○      .
                  辛○○      .
                  壬○○      .
                  癸○○      .
                  卯○○      .
     右六人共同
     訴訟代理人   陳文正律師
     被      告   子○○    .
                  丑○○      .
                  寅○○      .
                  甲○○○    住台北市○○街四九號十樓之三
                  己○○      .
                  庚○○      .
     右六人共同
     訴訟代理人   張清浩律師
右當事人間因原告提起刑事附帶民事訴訟請求侵權行為損害賠償事件，經本院刑事庭
移送，爰裁定如左：
      主      文
原告之訴及假執行之聲請均駁回。
訴訟費用由原告負擔。
      理      由
一、本件原告主張被告戊○○、丁○○、卯○○、辛○○、癸○○、壬○○及秦文裕
    、丙○○（已於民國八十九年三月七日死亡，另行裁定）（下稱被告戊○○等人
    ）均係已故秦萬樹、秦楊玉妹夫婦之派下子孫（按：被告戊○○係秦萬樹已故次
    子秦阿寬之子；被告丁○○、卯○○、辛○○、癸○○、壬○○係秦萬樹已故三
    子秦文賢之子；秦文裕係秦萬樹之四子，丙○○係秦萬樹已故長子秦阿坤之子）
    。被告戊○○等人為便利迅速領取陸軍總司令部徵購秦萬樹所遺坐落桃園縣龍潭
    鄉○○段一八五之五、一八五之六、一六九地號土地所發放之補償金及辦理同地
    段一八六、一八六之一、一八八、一八九地號土地所有權移轉登記與陸軍總司令
    部之相關事宜，遂於民國（下同）七十五年八月二十五日協議將上開土地辦理繼
    承登記與秦文裕、丙○○共有，俟領得補償金，再分予其他各房，並與知情之代
    書即被告辰○○均明知已故之秦楊玉妹、秦阿寬、秦文賢並未拋棄對於秦萬樹遺
    產之繼承權，竟偽刻秦楊玉妹、秦阿寬、秦文賢之印章，偽造秦楊玉妹、秦阿寬
    、秦文賢之繼承權拋棄證書，再以被告戊○○等人及各房派下員之名義製作內容
    不實之切結保證書，擔保秦楊玉妹、秦阿寬、秦文賢拋棄繼承權為真實，之後，
    於七十六年一月十五日持上開不實文件向桃園縣大溪地政事務所聲請將上開土地
    辦理繼承登記為秦文裕、丙○○共有；嗣再持該不實之土地登記資料，以秦文裕
    、丙○○名義向陸軍總司令部武漢、中興營區申請發放補償金。被告戊○○等人
    因此所涉及共同偽造私文書罪責，業經刑事法院判決減處被告戊○○、丁○○、
    卯○○、辛○○、癸○○、壬○○各有期徒刑一月；被告辰○○有期徒刑三月又
    十五日確定在案（按：秦文裕已於八十五年六月二十七日死亡，經判決公訴不受
    理），被告子○○、丑○○、寅○○、甲○○○、己○○、庚○○則為秦文裕之
    法定繼承人等情。爰依侵權行為之法則，而於刑事訴訟程序附帶提起民事訴訟，
    求為判命被告連帶給付五百九十萬六千二百三十五元及法定遲延利息（見本院重
    訴字卷五九頁背面）。
二、按起訴不備其他要件者，法院應以裁定駁回之，民事訴訟法第二百四十九條第一
    項第六款定有明文；次按附帶民事訴訟，依刑事訴訟法第四百八十七條第一項規
    定，須因犯罪而受損害之人，始得提起（參照最高法院二十六年渝附字第二一四
    號、二十九年附字第六二號判例）。經查本院八十五年度上訴字第五三○七號及
    八十九年度上訴字第八九八號刑事有罪判決係認定被告戊○○等人與被告辰○○
    共謀偽刻秦楊玉妹、秦阿寬、秦文賢之印章，並加蓋於彼三人表示拋棄對於秦萬
    樹遺產繼承權之拋棄證書上，再以被告戊○○等人及各房派下員之名義製作內容
    不實之切結保證書，擔保秦楊玉妹、秦阿寬、秦文賢拋棄繼承權為真實，之後，
    持向桃園縣大溪地政事務所聲請將前開土地辦理繼承登記為秦文裕、丙○○共有
    及領取補償金，周秦喜妹及其女即原告（見本院重訴字卷七十頁）均非上開有罪
    判決所認定犯罪事實之被害人，是縱原告得依其他事由，提起民事訴訟，亦不得
    於本件刑事訴訟程序附帶為此請求。揆諸上開說明，自應以裁定駁回原告之訴，
    其假執行之聲請亦因失所附麗，併予駁回。
據上論結：本件原告之訴為不合法，依民事訴訟法第九十五條、第七十八條，裁定如
主文。
中      華      民      國    八十九    年      十      月    二十四    日
                              臺灣高等法院民事第十三庭
                                  審判長法  官  林  鄉  誠
                                        法  官  謝  碧  莉
                                        法  官  陳  駿  璧
右正本係照原本作成。
如不服本裁定，應於收受送達後十日內向本院提出抗告狀，並應繳納抗告費新台幣四
十五元正。
中      華      民      國    八十九    年      十      月    二十六    日
                                        書記官  鄭  淑  昀


司法院資訊處製作；財團法人民間司法改革基金會備份。
